臺灣新竹地方法院刑事裁定
111年度聲字第1285號
聲  請  人  李坤儐


上列聲請人因違反臺灣地區與大陸地區人民關係條例等案件，不
服臺灣新竹地方檢察署檢察官民國111年11月9日所為不予發還之
處分，聲請撤銷原處分，本院裁定如下：
    主  文
聲請駁回。
    理  由
一、聲請意旨略以：本院111年度易字第350號刑事宣示判決筆錄
    ，將附表所示扣案物全部宣告沒收，無非係以附表所示扣案
    物為同案被告張繼中所有，且供犯罪所用之物，依刑法第38
    條第2項規定，予以宣告沒收之。惟編號18所示之電腦設備1
    台，並非同案被告張繼中所有，而是被告即聲請人李坤儐自
    己花錢購置，供私人使用之筆電，只是當日因故攜至辦公室
    ，調查局前來搜索時誤認係藍海公司財產，一併遭查扣，此
    有聲請人線上購置筆電之訂單及筆電照片為證，又該筆電與
    其他扣案電腦廠牌不同，無財產編號，可徵此扣案物為聲請
    人所有。檢察機關代表國家執行公權力，對於法院判決有監
    督、糾正義務，檢察官原處分以應依確定判決執行為由，否
    准聲請人發還扣案物，於法不合，爰依刑法第416條第1項規
    定，聲請撤銷原處分，並命檢察官發還編號18之扣案物予聲
    請人等語。
二、按扣押物未經諭知沒收者，應即發還，刑事訴訟法第317條
    前段定有明文。對於檢察官所為扣押物發還之處分有不服者
    ，受處分人得聲請所屬法院撤銷或變更之，處分已執行終結
    ，受處分人亦得聲請，法院不得以已執行終結而無實益為由
    駁回，同法第416條第1項第1款亦著有明文。至於刑事訴訟
    法第484條，雖規定受刑人或其法定代理人或配偶如以檢察
    官執行之指揮為不當者，得向諭知該裁判之法院聲明異議。
    但所謂「諭知該裁判之法院」，係指對被告之有罪判決，於
    主文內實際宣示其主刑、從刑之裁判之法院；則上開所謂之
    執行指揮，自係指判決主刑、從刑之執行指揮而言。此與被
    告對於檢察官關於扣押或扣押物發還所為處分，得依同法第
    416條第1項第1款聲請其所屬法院撤銷或變更之程序迥異。
    故如扣押物未經法院確定判決宣告沒收者，即非執行檢察官
    應予執行之對象，檢察官如於判決確定後仍予扣押或因另案
    沒收而拒絕發還權利人，權利人若有不服，其救濟程序應依
    刑事訴訟法第416條第1項第1款之規定，向檢察官所屬法院
    聲請撤銷或變更檢察官之扣押處分，而非依刑事訴訟法第48
    4條之規定，對檢察官之執行命令聲明異議（最高法院104年
    度台抗字第267號裁定同此見解）。
三、經查，聲請人及同案被告張繼中、林士涵因違反臺灣地區與
    大陸地區人民關係條例等案件，經本院以111年度易字第350
    號刑事宣示判決筆錄就同案被告張繼中判處有期徒刑5月，
    扣案如附表編號1至30所示之物均沒收；就聲請人判處有期
    徒刑3月，並為附條件緩刑2年；就同案被告林士涵判處有期
    徒刑3月，並為附條件緩刑2年，嗣檢察官、被告均未上訴而
    確定。本案判決確定後移送臺灣新竹地方檢察署執行，經該
    署以111年度執沒字第1545號執行案件執行沒收扣案物，經
    聲請人於111年10月27日向臺灣新竹地方檢察署就上開宣示
    判決筆錄中附表編號18所示扣案物聲請發還，經該署檢察官
    於111年11月9日函覆稱：「台端如對宣告沒收之物有疑義，
    應於收受判決後之法定期間內提起上訴予以救濟，今該案既
    已判決確定，本署即應依確定判決所載內容執行沒收，故台
    端所請於法無據，歉難辦理」等語，而否准聲請人發還扣案
    物之聲請，有本院111年度易字第350號刑事宣示判決筆錄、
    聲請人之臺灣高等法院被告前案紀錄表各1份附卷可參，並
    經本院職權調閱上開刑事卷宗、執行卷宗核閱無訛。
四、而經本院調閱上開執行卷宗及該署111年度執聲他字第1259
    號執行卷宗，可知聲請人於111年10月27日聲請發還扣押物
    ，經該署檢察官於111年11月9日函覆否准，然卷內並無檢附
    已將該處分送達予聲請人之送達證書或回執等資料，尚無從
    確認該處分送達於聲請人之時間，亦無從確認聲請人是否係
    於該處分送達後5日內提起本件準抗告，但因此不利益實不
    應歸由聲請人所負擔。而聲請人已於111年11月16日向本院
    提起準抗告，有刑事準抗告狀之收文戳章在卷可參，自應視
    為聲請人係於法定期間內針對檢察官之處分提起準抗告，先
    予敘明。
五、又按裁判除關於保安處分者外，於確定後執行之，刑事訴訟
    法第456條第1項前段定有明文，是以判決確定後即生效力。
    檢察官如依確定判決內容指揮執行，自難指檢察官執行指揮
    為違法或其執行方法為不當。聲請人就上開宣示判決筆錄中
    附表編號18所示扣案物聲請發還，經該署檢察官於111年11
    月9日函覆應依確定判決所載內容執行沒收，而否准聲請人
    發還扣案物之聲請，檢察官之處分並無違法或不當。況上開
    宣示判決筆錄已敘明附表編號18所示扣案物之沒收應予沒收
    之理由，有本院111年度易字第350號刑事宣示判決筆錄附卷
    可參，聲請人認上開宣示判決筆錄中附表編號18所示扣案物
    為其所有，不應執行沒收云云，顯係對確定判決所認定之事
    實再行爭執，自非其提出撤銷檢察官處分命令之聲請案件所
    得審究，本件聲請撤銷原處分，為無理由，應予駁回。
六、依刑事訴訟法第416條第4項、第412條、第220條，裁定如主
    文。
中　　華　　民　　國　　111 　年　　12　　月　　5 　　日
　　　　　　　　　刑事第三庭　　審判長法　官  賴淑敏　
　　　　　　　　　　　　　　　　　　　法　官　黃怡文
　　　　　　　　　　　　　　　　　　　法　官  王靜慧
以上正本證明與原本無異。
不得抗告。
中　　華　　民　　國　　111 　年　　12　　月　　5 　　日
                                      書記官  陳怡君